臺灣臺東地方法院刑事判決　　　　　　　　94年度易字第55號
公　訴　人　臺灣臺東地方法院檢察署檢察官
被　　　告　乙○○
選任辯護人　邱聰安律師
上列被告因家庭暴力之傷害案件，經檢察官提起公訴（九十四年
度偵字第二一九號），本院判決如下：
    主  文
乙○○傷害人之身體，處有期徒刑參月，如易科罰金，以參佰元
折算壹日。
    事  實
一、乙○○與丙○○本係男女朋友關係，二人並生有一子，具有
    家庭暴力防治法第三條第二款所定之成員關係。因丙○○拒
    絕繼續與乙○○交往，而更換工作地點，乙○○查悉丙○○
    工作地點之電話後，復以電話央求丙○○見面遭拒，乙○○
    因而心生不滿，於民國九十三年二月六日下午五時許，在臺
    東縣東河鄉○○○○○路一三五公里南方二百公尺處見丙○
    ○獨自一人騎乘機車，竟基於傷害人身體之犯意，駕駛牌照
    號碼ＷＶ─四一八五號之自用小客車自後方撞擊丙○○之機
    車，致使丙○○人車倒地，因而受有下巴擦傷、下嘴唇瘀血
    、左手腕關節擦傷、左踝關節扭傷及擦傷之身體傷害。
二、案經丙○○訴由臺東縣警察局成功分局報請臺灣臺東地方法
    院檢察署檢察官偵查起訴。
    理  由
壹、有關證據能力部分：
一、按被告以外之人於審判外之言詞或書面陳述，除法律有規定
    者外，不得作為證據，刑事訴訟法第一百五十九條固有明文
    。惟被告以外之人於審判外之陳述，雖不符同法第一百五十
    九條之一至之四之規定，而經當事人於審判程序同意作為證
    據，法院審酌該言詞陳述或書面陳述作成時之情況，認為適
    當者，亦得為證據。經查：公訴人舉證被害人丙○○於警詢
    時之陳述為本案證據，此乃被告以外之人於審判外之陳述，
    係屬傳聞證據，而被告及辯護人於準備程序中表明不同意丙
    ○○之前開審判外之陳述作為證據，揆諸上開規定，丙○○
    之警詢筆錄自不得作為本案證據。
二、次按被告以外之人於偵查中向檢察官所為之陳述，除顯有不
    可信之情況者外，得為證據，刑事訴訟法第一百五十九條之
    一第二項定有明文。而該條在九十二年一月十四日之增訂理
    由第三點中業已敘明，現階段刑事訴訟法規定檢察官代表國
    家偵查犯罪、實施公訴，依法其有訊問被告、證人及鑑定人
    之權，證人、鑑定人且須具結，而實務運作時，偵查中檢察
    官向被告以外之人所取得之陳述，原則上均能遵守法律規定
    ，不致違法取供，可信性極高，為兼顧理論與實務，爰於該
    條第二項增訂被告以外之人於偵查中向檢察官所為之陳述，
    除顯有不可信之情況外，得為證據等語。經查：本案證人丙
    ○○、盧勝雄，因本案曾經於偵查中由檢察官命具結後，加
    以訊問，即合於法定程序，而其等供詞互核相符，且渠等於
    檢察官訊問時之證述，依筆錄之記載，並無證據顯示係遭受
    強暴、脅迫、詐欺、利誘等外力干擾情形，或在影響其心理
    狀況致妨礙其自由陳述等顯不可信之情況，既無顯不可信之
    情況，上開證人於偵查中向檢察官所述，自有證據能力。
三、另就行政院國軍退除役官兵輔導委員會驗傷診斷證明書一紙
    ，屬本案臨訟所製作文書，具有個案性質，亦非屬刑事訟訴
    法第一百五十九條之四特信性之文書，故應為被告以外之人
    於審判外之書面陳述而屬傳聞證據，然被告及辯護人就前開
    審判外之陳述於本件準備程序中業已表示同意作為本案證據
    使用，依諸上開規定，自得引為證據。
四、另有關臺東縣警察局函檢附交通事故報案案件紀錄表及道路
    事故現場圖各一紙，是警員就報案人報案後，前往處理結果
    所為之文書，該文書屬被告以外之人於審判外之陳述，係屬
    傳聞證據，然檢察官、被告及辯護人於審判程序終結前，均
    未表示不同意作為本案證據，同上說明，自有證據能力。
貳、認定犯罪事實所憑之證據及理由：
一、訊據被告乙○○固不否認有於上揭時、地駕駛其所有ＷＶ─
    四一八五號之自用小客車等待告訴人丙○○下班欲探詢伊與
    黃女所生小孩下落，及丙○○騎乘機車跌倒受傷之事實，然
    矢口否認有上開傷害之犯行，辯稱：伊沒有開車撞丙○○，
    係丙○○騎車撞倒路樹或是撞到伊車子右後照鏡自己跌倒云
    云。經查：
（一）告訴人丙○○於上揭時、地受有下巴擦傷、下嘴唇瘀血、
      左手腕關節擦傷、左踝關節扭傷及擦傷之事實，業據告訴
      人於警詢及偵查中指訴綦詳，並有行政院國軍退除役官兵
      輔導委員會驗傷診斷證明書一紙附卷可佐。
（二）而證人即告訴人丙○○於偵查中具結證述：當天被告打電
      話到衛生所要求要見面，伊拒絕，由衛生所到都蘭村途中
      ，伊騎乘機車在機車道上，被告先彎到路邊，車頭斜撞機
      車後面後，再朝路中間開，再直行，立刻把車子開走，伊
      有攔一部計程車司機借行動電話報警，被告又將車開回頭
      並跟該司機表示，伊係被告太太，叫司機不要管事等語（
      見偵查卷第三十頁至三十二頁），核與證人即計程車司機
      盧勝雄於偵查中證稱：伊當天經過該處以為告訴人要叫計
      程車，後來告訴人卻向伊借行動電話說要報警，這時候伊
      方發現旁邊有倒一輛機車，在用電話報警後，告訴人要求
      伊載去報案，但正要離開之際，被告就開車擋在前面稱沒
      有伊的事，伊以為告訴人與被告很熟，所以就離去等詞一
      致（見偵查卷第三十二頁至第三十三頁），而證人盧勝雄
      所使用號碼為0000000000之行動電話確實有撥
      打至臺東縣警察局勤務中心，亦有臺東縣警察局函檢附交
      通事故報案案件紀錄表影本一紙附卷可按（見偵查卷第五
      頁），堪認告訴人告訴人丙○○確實有借用證人盧勝雄行
      動電話報案之事實，倘若告訴人丙○○係因自己騎車撞到
      路樹或是被告車子右後照鏡才跌倒，何以會於受傷之際，
      大費周章攔下路過之車輛借用行動電電話向轄區之警察機
      關報案，甚至甘冒偽證罪之風險誣指係被告駕車擦撞等情
      。參以，被告於審理中自承：伊有請盧勝雄報警，並叫丙
      ○○不要走，等警察來了之後再走，嗣後伊亦有到東河派
      出所報案等語（見本院九十四年十一月九日之審判筆錄）
      ，若告訴人僅係單純騎乘機車不慎而跌倒，被告又何須到
      派出所報案，足見告訴人確實係遭被告駕駛之自用小客車
      自後方撞擊其騎乘機車，致使人車倒地，是被告以前詞置
      辯不足採信。
（三）另被告於審理中供述：伊係想要瞭解孩子住在哪裡，想要
      看孩子，因知道告訴人在東河派出所上班固定五點下班，
      當天遂跟蹤騎機車之告訴人，在轉彎處就被告訴人發現，
      告訴人一轉頭就跌倒，當時伊距離告訴人約三十公尺云云
      ，然其卻於警詢中陳稱：告訴人自行撞擊伊所駕駛自用小
      客車之右後照鏡方跌倒云云，其所述前後不一致，益徵其
      上揭辯解情節，無非臨訟圖卸之飾詞，委不足採。
（四）綜上所述，被告所辯，不足採信，本件被告犯行明確，堪
      予認定，應依法論科。
二、核被告乙○○所為，係犯刑法第二百七十七條第一項之傷害
    罪。又被告於本案發生前曾與告訴人為同居男女朋友，二人
    並生有一子，業據被告供認不諱，具有家庭暴力防治法第三
    條第二款所定之家庭成員關係，屬家庭暴力防治法第二條第
    二項所稱之家庭暴力罪，仍應依刑法傷害罪論罪科刑。審酌
    被告僅因想見與告訴人所生之子為告訴人所拒，進而產生傷
    害之犯罪動機、目的、手段、告訴人所受傷害程度、被告犯
    罪後仍狡飾犯行等一切情狀，衡情量處如主文所示之刑，並
    諭知易科罰金之折算。
據上論斷，應依刑事訴訟法第二百九十九條第一項前段、刑法第
二百七十七條第一項、第四十一條第一項前段，罰金罰鍰提高準
條例第一條前段、第二項，判決如主文。
本案經檢察官甲○○到庭執行職務
中　　華　　民　　國　　94　　年　　11　　月　　23　　日
            刑事第二庭    審判長法  官  李勝琛
                                法  官  陳君鳳
                                法  官  連雅婷
以上正本證明與原本無異。
如不服本判決，應於判決送達後10日內向本院提出上訴狀（須附
繕本）。
「切勿逕送上級法院」
                                書記官　蘇美琴
中　　華　　民　　國　　94　　年　　11　　月　　30　　日
附記
中華民國刑法第277條第1項
(普通傷害罪)
傷害人之身體或健康者，處三年以下有期徒刑、拘役或一千元以
下罰金。
